臺灣臺南地方法院臺南簡易庭民事判決
109年度南簡字第1780號
原      告  張卉妤  
被      告  傅靖雅  
上列當事人間請求侵權行為損害賠償事件，經本院於民國110年5
月10日言詞辯論終結，判決如下：
    主      文
一、被告應給付原告新臺幣壹拾萬元。
二、原告其餘之訴駁回。
三、訴訟費用新臺幣參仟貳佰元，由被告負擔十分之三，餘由原
    告負擔。
四、本判決第一項得假執行。但被告如以新臺幣壹拾萬元為原告
    供擔保後，得免為假執行。
    事實及理由
一、原告起訴主張：
(一)被告之前盜用原告於FACEBOOK（臉書）經營拍賣社團中所自
    行拍攝之星星造型牛仔褲照片3張（下稱系爭牛仔褲照片）
    ，使用於被告自行經營之「ROOTS同樂趣」拍賣社團內，經
    原告發現後，於109年3月4日向被告提起侵權行為損害賠償
    之民事訴訟(下稱前案)，兩造並於民國109年4月22日進行調
    解程序（109年度南司簡調字第262號，下稱前案調解程序）
    ，以被吿分期給付新臺幣（下同）15萬元之條件成立調解，
    兩造並於調解當日另行簽立切結書，約定若經原告發現被告
    有使用原告所拍攝他款商品之照片，被告需再賠償原告30萬
    元（下稱系爭切結書）。
(二)詎原告事後發現除系爭牛仔褲照片外，被告更另外盜用原告
    所拍攝之黑白格子褲照片3張（下稱系爭格子褲照片）並上
    架販售同款商品，是依系爭切結書之約定，被告須賠償原告
    30萬元，爰依系爭切結書之法律關係提起本訴等語。並聲明
    ：被告應給付原告30萬元。
二、被告答辯：
(一)被告雖於108年7月22日、109年3月2日擅自使用原告所拍攝
    之系爭牛仔褲及格子褲照片各3張，然兩造就上開侵害著作
    權事件已於前案調解程序中以15萬元達成調解，被告並已於
    108年7月間、109年3月11日分別將上開兩款照片自網站中刪
    除，並依約按期支付原告賠償金。
(二)原告雖主張兩造達成調解之部分僅系爭牛仔褲照片，不包含
    被告擅自使用系爭格子褲照片之部分。惟於前案調解程序中
    ，原告與調解委員均未提供任何侵權商品之照片給被告觀看
    及確認，被告經營網路服飾買賣，經手之圖檔高達數百張，
    無法清楚記憶究竟未經原告同意使用原告所拍攝之何款商品
    照片，因被吿曾於109年3月2日於網站上使用系爭格子褲照
    片，距離原告前案起訴之時間點最近，故依被告主觀認知，
    兩造於109年4月22日之前案調解程序中所達成調解之範圍自
    應包含被告於109年3月2日所使用之系爭格子褲照片。
(三)被告於網站張貼系爭牛仔褲及格子褲照片之時點，均為簽訂
    系爭切結書之前，被告簽訂系爭切結書之真意，是為了就被
    告於調解期日前侵害原告所有照片著作權之全部行為達成調
    解，解決兩造間一切紛爭，是兩造當時成立調解之範圍應包
    含被告使用系爭牛仔褲及格子褲照片之部分，原告依系爭切
    結書請求被告給付30萬元之賠償金，並無理由等語。
(四)併為答辯聲明：原告之訴駁回。
三、得心證之理由：
(一)查原告於109年3月4日以被告未經同意擅自盜用原告臉書社
    團所拍攝之商品照片，並使用於自己經營之「ROOTS同樂趣
    」拍賣社團為由，向被告提起侵權行為損害賠償之民事訴訟
    ，請求被告賠償25萬元，兩造於109年4月22日前案調解程序
    中成立調解，被吿同意分期給付15萬元予原告，兩造並於同
    日另行簽立系爭切結書等情，有原告提出之前案調解筆錄、
    系爭切結書為證（見重簡字卷第17-19頁），並經本院調取
    本院109年度南司簡調字第262號民事卷宗查明屬實；又被吿
    對於未經原告同意曾擅自使用原告所拍攝之系爭牛仔褲照片
    及系爭格子褲照片等情亦不爭執，並有被吿網站照片為證（
    見本院卷第31-37頁），上開事實應可認定。
(二)原告主張被告又擅自使用原告所拍攝之系爭格子褲照片，違
    反系爭切結書之約定，請求被告依約賠償30萬元等語，則為
    被告否認，並以前詞置辯。因而本件所應討論之爭點為：1.
    兩造前案調解成立之範圍有無包含被吿擅自使用系爭格子褲
    照片之部分？2.被吿是否違反系爭切結書之約定？如是，原
    告得請求被吿給付之金額為多少？逐一論述如下。
(三)兩造前案調解成立之範圍不及於被吿擅自使用系爭格子褲照
    片之部分：　　
　1.按解釋契約，應探求當事人之真意，而於文義上及論理上詳
    為推求當事人之真意時，應斟酌訂立契約當時及過去之事實
    、其經濟目的及交易上之習慣，本於經驗法則，基於誠實信
    用原則而為判斷（最高法院65年度台上字第2135號判決意旨
    可參）。次按調解經當事人合意而成立，調解成立者，與訴
    訟上和解有同一之效力。民事訴訟法第416條第1項定有明文
    。又和解者，謂當事人約定，互相讓步，以終止爭執或防止
    爭執發生之契約；是和解有使當事人所拋棄之權利消滅及使
    當事人取得和解契約所訂明權利之效力，亦為民法第736條
    、第737條所明定，而和解之目的，固係重在終止爭執或防
    止爭執之發生，但和解效力之客觀範圍，仍應以當事人在和
    解前所爭執之權利依據及其基礎原因事實為限，不及於當事
    人和解成立時未曾提及之權利或原因事實。
　2.查兩造於前案調解程序調解成立，固然於調解筆錄中約定：
    「二、聲請人其餘請求拋棄」等語，然觀原告當時所提之起
    訴狀提及被吿盜用之商品照片為1款、盜用之照片為3張，而
    該起訴狀檢附之原始圖與盜圖照片比對圖之照片，即為系爭
    牛仔褲照片（見前案卷所附之民事起訴狀及證物），原告起
    訴狀內並未曾提及系爭格子褲照片，而被吿於前案調解程序
    中亦無提出任何答辯書狀，可見兩造於前案調解程序中爭執
    之侵權標的只有系爭牛仔褲照片。被吿雖辯稱原告所提供之
    起訴狀繕本沒有檢附侵權之商品照片，故認為原告當時起訴
    範圍包含系爭格子褲照片云云，惟原告送達被告之起訴狀繕
    本均有檢附證物即系爭牛仔褲之彩色照片，業經證人張馨方
    於本院審理中證述明確（見本院卷第95頁），衡諸常情，一
    般人收受他人請求損害賠償之起訴狀而前往調解或應訴時，
    理應先行確認原告請求之原因事實，以保衛自身權益，倘被
    吿當時並未收到相關之證物照片或不清楚原告主張侵權之商
    品照片為何，卻未於調解前或當場對原告提出質疑或加以確
    認，如何能衡量兩造協商金額是否合理？被吿前開所辯，尚
    難採信。
　3.再者，原告主張曾於前案調解程序當時向被吿詢問是否只有
    系爭牛仔褲照片涉及侵權情事，經被吿確認僅有一款商品照
    片後，兩造才簽立調解筆錄及系爭切結書等情，業據陪同原
    告調解之證人梁家榮於本院具結證稱略以：「一開始我們到
    調解室調解，被告也承認用過我們這款牛仔褲的照片，因為
    當下我們只知道牛仔褲的事情，被告也承認他盜用，後來我
    們就一直協商金額，金額達成共識後，我們想要保障我們自
    己，我們擔心被告不只用了我們的一款照片，所以我當下就
    問被告是否確定只有用了我們這一款牛仔褲的照片，被告也
    說他確定，我們才想說既然被告確定沒有用其他的，那我們
    就希望被告可以簽立切結書，我們有詢問被告是否只有使用
    這一款牛仔褲的照片，被告也明確的回答嗯，當時陪同被告
    的教友也說被告用了這一款就被我們嚇到了，怎麼會用其他
    款，所以我們就簽了切結書，簽了以後原告才跟被告一起到
    另一間調解室打調解筆錄」等語（見本院卷第88頁）；及另
    名陪同原告調解之證人張馨方於本院具結證稱略以：「我們
    前案起訴狀只有提到牛仔褲的商品，調解的時候，我們有詢
    問被告是否只有使用這一款牛仔褲的圖片，是不是沒有使用
    其他的圖片了，被告也說是，所以我們就以15萬元調解成立
    ，當下我們就想到是不是要再簽切結書...當時不知道被吿
    是否還有盜用其他照片，大概調解完一兩個星期後，客人又
    傳照片來詢問我們黑白格子褲的照片是不是也是我們的」等
    語（見本院卷第92-93頁），核與系爭切結書之記載內容：
    「被告傅靖雅說明只盜用原告張卉妤一樣商品（牛仔褲） 
    決無再盜用其他商品照片上架販賣 如果原告張卉妤再發現
    ，會請求賠償30萬元整 在此雙方同意下簽名」等語（見重
    簡字卷第17頁）相符，堪認原告主張兩造調解當時，其不知
    道被吿還另擅自使用其他侵權之商品照片，故僅針對系爭牛
    仔褲照片進行協調，並為防範被吿有其他侵權情形，才與被
    吿簽立系爭切結書等語，洵屬有據。
  4.被告雖舉當時陪同被告在場之證人李秀美之證述為證，惟觀
    證人李秀美之證述內容，其並不知道被告使用原告何種圖片
    ，也記不得前案起訴狀的內容等語（見本院卷第84-86頁）
    ，尚難作為對被告有利之認定。
　5.綜上以觀，原告於前案調解程序之調解筆錄所約定有關拋棄
    其餘請求之部分，應指就系爭牛仔褲侵權行為損害賠償之部
    分僅向被吿依照調解筆錄所載條件（分期給付15萬元）請求
    ，拋棄得向被吿主張之其餘損害賠償請求權，並不及於被吿
    其他擅自使用原告拍攝商品照片所生之民事侵權行為損害賠
    償請求部分，自為明灼。被吿抗辯前案調解程序中所達成調
    解之範圍除系爭牛仔褲照片部分外，還包含被告於109年3月
    2日使用系爭格子褲照片之部分等語，要非可採。
(四)被吿違反系爭切結書之約定，然原告請求之違約金過高，應
    酌減為10萬元較為合理：
  1.按當事人得約定債務人於債務不履行時，應支付違約金。違
    約金，除當事人另有訂定外，視為因不履行而生損害之賠償
    ；約定之違約金過高者，法院得減至相當之數額，民法第25
    0條第2項本文、第252條定有明文。次按民法第252條規定，
    酌減違約金至相當數額，須依一般客觀事實、社會經濟狀況
    及當事人所受損害情形，以為酌定之標準，不問違約金作用
    為懲罰性抑為損害賠償之預定，均有其適用（最高法院104
    年台上字第895號判決可資參照）。
  2.依照系爭切結書兩造約定之語意可知，被吿如經原告發現有
    擅自使用除系爭牛仔褲照片外之照片時，被吿同意賠償30萬
    元予原告。而被吿不爭執其未經原告同意，擅自使用原告所
    拍攝之系爭格子褲照片，業如前述，據此，足認被吿使用系
    爭格子褲照片之行為，已經違反兩造依照系爭切結書所為之
    約定，原告依照系爭切結書請求被吿給付違約金，洵屬有據
    。
　3.然系爭切結書並未約定前開被吿同意給付原告之30萬元違約
    金之性質為何，是依民法第250條第2項本文之規定，應認該
    等違約金之約定核屬損害賠償之預定。本院審酌系爭切結書
    訂立之目的，乃在避免被吿另有其他擅自使用原告拍攝之商
    品照片之侵權行為；兼衡原告拍攝系爭格子褲照片所需耗費
    之成本，被吿使用系爭格子褲照片之方式為張貼於自行經營
    之臉書社團內，被告販售該格子褲商品每件單價為330元，
    具營利用途；惟考量被吿擅自使用之系爭格子褲照片為3張
    ，被吿已經自行刪除前開照片等情，有被吿提出之網站編輯
    紀錄可參（見本院卷第41-42頁），本院綜合各情，認系爭
    切結書所約定之違約金30萬元過高，應減至10萬元，方為相
    當，逾此部分，即屬過高，而難認有據。 
四、綜上所述，原告依據系爭切結書之法律關係，請求被告給付
    10萬元，為有理由，應予准許，逾此範圍之請求，即屬無據
    ，應予駁回。
五、本判決原告勝訴部分，係就民事訴訟法第427條規定適用簡
    易程序所為被告敗訴之判決，依同法第436條第2項準用第38
    9條第1項第3款規定，應依職權宣告假執行，併依同法第392
    條第2項規定，職權宣告被告如預供擔保後，得免為假執行
    。
六、本件事證已臻明確，兩造其餘攻擊、防禦方法及所提之證據
    ，經本院審酌後，認與判決之結果不生影響，爰不一一論列
    ，併此敘明。
七、訴訟費用之依據：民事訴訟法第79條。
中　　華　　民　　國　　110 　年　　5 　　月　　28　　日
                  臺灣臺南地方法院臺南簡易庭
                                  法  官  許育菱
以上正本係照原本作成。
如不服本判決，應於送達後20日內，向本院提出上訴狀並表明上
訴理由，如於本判決宣示後送達前提起上訴者，應於判決送達後
20日內補提上訴理由書（須附繕本）。
如委任律師提起上訴者，應一併繳納上訴審裁判費。
中　　華　　民　　國　　110 　年　　5 　　月　　28　　日
                                  書記官  楊意萱